【裁判字號】    92,訴,1032
【裁判日期】    920919
【裁判案由】    偽造文書等
【裁判全文】
臺灣臺北地方法院刑事判決                        九十二年度訴字第一三二號
    公  訴  人  臺灣臺北地方法院檢察署檢察官
    被      告  丁○○
右列被告因偽造文書等案件，經檢察官提起公訴（九十二年度偵緝字第七八六號），
本院判決如左：
    主  文
丁○○行使偽造私文書，足以生損害於他人，處有期徒刑參月，如易科罰金，以參佰
元折算壹日。
    事  實
一、丁○○於民國（下同）八十九年間召集戊○○等二十二人參加互助會並擔任會首
    ，互助會含會首共二十七會，會期自八十九年五月五日起至九十一年七月五日止
    ，每會會款每月新台幣（下同）一萬元，每月五日中午十二時三十分，在台北市
    ○○○路五段五九巷三十弄十四號一樓開標，採內標制，投標方式為欲參加投標
    者書寫自己姓名及標金在一空白小紙條上，按順序排列後開標，由標金最高者取
    得該次會款。若標金相同時則以先後順序定之。詎丁○○因財務發生困難，竟基
    於意圖為自己不法所有，於八十九年十二月五日，未經互助會會員李麗燕之同意
    ，即在上開地點偽造其上簽有「李麗燕、二千五百元」紙條一張偽造李麗燕以二
    千五百元為標金參與投標之準私文書，並提出行使以參加該次投標，致使戊○○
    等活會會員陷於錯誤，各於當期給付七千五百元之會款予丁○○，足生損害於李
    麗燕及其他活會會員共二十名，共詐取互助會會款十五萬元（應扣除含會首在內
    之死會七會，依被告收取含被冒標會員在內共二十活會計算即詐得活會之會款）
    。嗣丁○○於九十年七月十九日即逃匿無蹤，戊○○等人發現有異，始悉上情。
二、案經被害人戊○○、庚○○、甲○○、嚴小媚訴由臺北市政府警察局松山分局報
    請臺灣臺北地方法院檢察署檢察官偵查起訴。
    理  由
一、訊據被告丁○○對於右揭事實自白不諱，核與被害人戊○○於警訊、庚○○、甲○○、嚴小媚於本院審理時指訴、證人己○○於本院審理時證述相互符合，復有
    互助會單影本附卷可稽，被告自白與事實相符，應依法論科。
二、核被告丁○○所為，係犯刑法第二百十六條、第二百二十條第一項、第二百十條
    之行使偽造準私文書罪與同法第三百三十九條第一項之詐欺取財罪。被告偽造李
    麗燕簽名之行為係偽造準私文書之階段行為，又其偽造準私文書之低度行為應為
    行使之高度行為所吸收，均不另論罪。被告行使偽造準私文書罪與詐欺取財罪間
    ，有方法結果之牽連關係，應依刑法第五十五條之規定，從一重之偽造準私文書
    罪處斷（公訴人認應依詐欺取財罪處斷，容有誤會）。爰審酌被告之犯罪動機、
    目的、手段、冒標之金額及犯罪後坦承犯行之態度等一切情狀，量處如主文所示
    之刑；又被告犯罪後刑法第四十一條業於九十年一月十二日修正公布施行，得易
    科罰金之罪，由犯最重本刑為三年以下有期徒刑以下之刑之罪，修正為犯最重本
    刑為五年以下有期徒刑以下之刑之罪，比較新舊法結果，自以新法有利被告，而
    應適用新法即裁判時之法律。偽造李麗燕署名之標單，並未扣案，然不能證明現
    尚存在，爰不另為沒收之諭知。
三、公訴意旨另認被告意圖為自己不法之所有，於八十九年十一月五日，未經丙○○
    之同意，即在上開地點於上開互助會開標時偽造其上載有「丙○○、二千五百元
    」紙條一張並提出行使以參加該次投標，並因此使戊○○等活會會員陷於錯誤，
    各於當期給付七千五百元之會款予丁○○，足生損害於丙○○及其他活會會員。
    因認被告此部分亦涉犯刑法第二百十六條、第二百二十條第一項、第二百十條之
    行使偽造準私文書罪嫌與同法第三百三十九條第一項之詐欺取財罪嫌。按被告未
    經審判證明有罪確定前，推定其為無罪。犯罪事實應依證據認定之，無證據不得
    認定犯罪事實，刑事訴訟法第一百五十四條定有明文。訊據被告堅決否認右揭犯
    行，辯稱：八十九年十一月五日那次是己○○通知我要標這個會，二千五百元也
    是他說的，錢我也交給己○○，我沒有冒標等語。訊之證人丙○○證稱：參加被
    告互助會是委託己○○處理，我沒有請蔡某標會，我沒有拿到錢，但我弟弟說他
    要處理等語。證人即丙○○之兄乙○○證稱：參加被告互助會是己○○邀約，我
    們參加互助會共有八會，全部由己○○經手，我們八會如有人需要錢，就用八會
    名義參與投標，以便增加得標機會，我有告訴己○○，我和我妹妹丙○○都要標
    ，是丙○○得標，己○○有將標到會款交給我等語。證人己○○證稱：我們有參
    加被告互助會，共八會，若這八會中有人要標，就由我出面打電話告訴被告，何
    人要標，多少金額，八十九年十一月五日這會，乙○○有告訴我，丙○○及他都
    要標，我有打電話給被告，要被告將七個活會標金都寫二千五百元，結果是丙○○得標，被告有將丙○○得標會款全部交給我，我有把會款交給乙○○等語。經
    查：被告丁○○供述，核與證人丙○○、乙○○、己○○前開證述相互符合，復
    有被害人提出會單上註記八十九年十一月五日丙○○以二千五百元得標之互助會
    單影本可供佐證，足證被告辯解，應堪採信。惟公訴人認此部分犯行與前開犯罪
    事實有裁判上一罪之關係，爰不另為無罪之諭知。另公訴人聲請傳喚證人即八人
    中其他會員林惠真、吳淑娟、郭峰瑞、戴寶杉等人，惟此部分事證已經明確，本
    院認無傳喚必要，併此敘明。
四、據上論斷，應依刑事訴訟法第二百九十九條第一項前段，刑法第二百十六條、第
    二百十條、第二百二十條第一項、第三百三十九條第一項、第五十五條、第四十
    一條第一項前段，第二條第一項前段、罰金罰鍰提高標準條例第一條前段、第二
    條，判決如主文。
本案經檢察官周治正到庭執行職務
中      華      民      國      九十二    年      九    月      十九    日
                             臺北地方法院刑事第十五庭
                                             審判長法  官 薛中興
                                                   法  官 黃雅君
                                                   法  官 范智達
右正本證明與原本無異。
如不服本判決，應於判決送達後十日內，向本院提出上訴狀。
                                                  書記官  王黎輝
中      華      民      國      九十二    年      九    月      十九    日
附錄本案論罪科刑法條全文
刑法第二百十條
偽造、變造私文書，足以生損害於公眾或他人者，處五年以下有期徒刑。
刑法第二百十六條
行使第二百十條至第二百十五條之文書者，依偽造、變造文書或登載不實事項或使登
載不實事項之規定處斷。
刑法第二百二十條
在紙上或物品上之文字、符號、圖畫、照像，依習慣或特約，足以為表示其用意之證
明者，關於本章及本章以外各罪，以文書論。
錄音、錄影或電磁紀錄，藉機器或電腦之處理所顯示之聲音、影像或符號，足以為表
示其用意之證明者，亦同。
稱電磁紀錄，指以電子磁性或其他無法以人之知覺直接認識之方式所製成之紀錄，而
供電腦處理之用者。
刑法第三百三十九條
意圖為自己或第三人不法之所有，以詐術使人將本人或第三人之物交付者，處五年以
下有期徒刑、拘役或科或併科一千元以下罰金。
以前項方法得財產上不法之利益或使第三人得之者亦同。
前二項之未遂犯罰之。


司法院資訊處製作；財團法人民間司法改革基金會備份。
